最高法院刑事裁定　　　　　　　一○○年度台抗字第七九六號
抗　告　人　王憲忠
上列抗告人因妨害風化等罪案件，不服台灣高等法院中華民國一
００年七月二十日駁回聲請再審之裁定（一００年度聲再字第二
九二號），提起抗告，本院裁定如下：
    主  文
抗告駁回。
    理  由
按刑事訴訟法第四百二十條第一項第六款規定，有罪之判決確定
後，因發現確實之新證據，足認受有罪判決之人應受無罪、免訴
、免刑或輕於原判決所認罪名之判決者，為受判決人之利益，得
聲請再審。此所謂「發現確實之新證據」，係指該證據於事實審
法院判決前已經存在，而為法院、當事人所不知、不及調查斟酌
，至其後始行發見者而言；倘判決前已經當事人提出或聲請調查
之證據，經原法院捨棄不採者，則非屬之，自不得據為聲請再審
之原因。亦即可為再審之新證據，必須具備於原事實審法院判決
後始發現之「嶄新性」及明顯可推翻原有罪確定判決之「顯然性
」要件始可。又再審及非常上訴制度，雖均為救濟已確定之刑事
判決而設，惟再審係為原確定判決認定事實錯誤而設之救濟程序
，非常上訴程序則在糾正原確定判決法律上之錯誤，如對於原確
定判決認係以違背法令之理由聲明不服，則應依非常上訴程序尋
求救濟；二者迥不相侔，不可不辨。查抗告人王憲忠向原審法院
聲請再審意旨略稱：原確定判決（原審法院民國九十八年度上訴
字第四三一七號刑事判決）維持第一審之台灣桃園地方法院論處
抗告人共同意圖營利，以強暴、脅迫、監控之方法，使女子與他
人為性交之行為罪刑（累犯，處有期徒刑七年六月。下稱「甲罪
」）；又依想像競合犯之規定，從一重論處抗告人以欺瞞之方法
使人施用第三級毒品罪刑（以一行為觸犯以欺瞞之方法使人施用
第三、四級毒品及對女子以藥劑之違反意願方法而為猥褻等罪。
累犯，處有期徒刑五年四月。下稱「乙罪」）部分之判決（另維
持第一審論處抗告人共同意圖使女子與他人為性交之行為，而容
留以營利罪刑部分之判決。至第一審論處抗告人強制性交罪刑部
分，業經原審法院更審後，以九十九年度上更(一)字第一二七號判
決撤銷第一審之科刑判決，改判諭知抗告人該部分無罪確定）。
其中(一)甲罪部分：Ｂ女（姓名詳卷）指訴彼遭抗告人拘禁期間
被迫拍攝裸露照片等情，已經證明為不實，並為原確定判決所不
採；足見Ｂ女所言並非全然屬實，憑信性已有瑕疵。且Ｂ女縱有
憂鬱症，甚至罹患性病等情，亦難認係受抗告人強制性交所致，
此部分業經原審法院另案判決諭知無罪確定。甲罪部分與該強制
性交之無罪部分有牽連關係存在。原確定判決憑以認定甲罪部
分，所引用之證據均係起訴範圍（九十七年七月五日至同年月九
日）外之證據，有判決違背法令之誤。Ｂ女指稱：彼係遭「珍
」與「小廣」二人毆打昏迷，嗣在抗告人房間內醒來後，才衍生
一連串彼所指訴之不幸遭遇等情。惟Ｂ女所稱：「彼有『珍』之
e-mail及電話號碼」云云，卻始終未提出調查，顯見彼係虛言陷
害抗告人。倘無法證明Ｂ女所述之「珍」與「小廣」存在，就無
法證明Ｂ女指訴情節為真實。此項於原確定判決前已存在之重要
證據，原審法院均未注意，疏而未查，造成認事用法違誤。由
法務部調查局救回遭Ｂ女刪除之影像檔，可證明Ｂ女指訴彼於九
十七年七月五日遭「珍」與「小廣」迷昏後，以新台幣五萬元賣
予抗告人等情，係屬虛妄；亦可證明抗告人與Ｂ女，於九十六年
十一月中旬即認識交往，並於九十七年七月五日同居生活，為親
密男女朋友之事實。此等在判決前即已存在之未被注意、發現、
審酌之確實證據，均足證Ｂ女所述虛偽不實，應認抗告人此部分
應受無罪之判決。(二)乙罪部分：九十七年度偵字第二三七００
號卷所附偵訊筆錄，僅九十八年二月二十六日之訊問筆錄經Ａ女
（姓名詳卷）具結。而遍查該次筆錄，未見有原確定判決第三十
一頁倒數第七行以下所引用之Ａ女陳述內容。原確定判決有認定
事實不依卷內證據資料，違背證據法則之誤。Ｂ女於偵訊時先
稱：抗告人命彼脫Ａ女之衣服，但因Ａ女太重而未脫，彼就去睡
覺，之後情形，彼均不知等語；惟於九十八年五月二十日當庭勘
驗錄影帶capture9，明確證實猥褻Ａ女陰部並拍攝存檔之人為Ｂ
女時，Ｂ女即改稱「彼係遭抗告人強迫而為」云云。但Ｂ女既未
脫Ａ女衣物即自行去睡覺，又如何能記憶彼係受抗告人強迫拍攝
Ａ女裸露影像並猥褻Ａ女？Ｂ女之陳述顯然前後矛盾。原確定判
決未就此有瑕疵之陳述，說明採信之理由，有判決不備理由之違
誤。又果如Ｂ女所陳，彼係受抗告人唆使而拍攝Ａ女之裸露影片
；則抗告人必會將之用以脅迫Ａ女。惟始終未見抗告人以此要脅
Ａ女，足見抗告人並不知Ａ女有遭偷拍裸體影片之事。再Ａ女於
警詢時指訴，彼遭抗告人利用彼昏迷時性侵得逞，且遭性侵前一
週未與任何異性發生性關係云云。嗣經提示法務部法醫研究所鑑
驗結果：「Ａ女陰道棉棒上所遺留之男性ＤＮＡ並非抗告人所遺
留」後，Ａ女始更異前詞。抗告人性侵Ａ女之事既經證實係Ａ女
誣陷，則抗告人更不可能猥褻Ａ女。另Ａ女乃職業應召女郎，由
彼之前科紀錄表顯示，彼有多次遭警逮捕之紀錄，可看出彼之老
闆並非抗告人；Ａ女於偵訊時所證述「彼係抗告人旗下之應召女
郎」云云，乃挾怨報復之語。Ａ女、Ｂ女均未能指出藥品、粉
末種類；原確定判決認定該粉末含有氟硝西泮（第三級毒品）、
樂耐平（第四級毒品），無非依Ａ女之驗尿結果為據。而Ａ女於
偵查中雖否認彼有施用毒品習慣，然彼有施用毒品經觀察勒戒之
前案紀錄，並曾因販賣第二級毒品遭起訴（即台灣桃園地方法院
檢察署九十八年度偵字第八七０三號），足證Ａ女指訴抗告人以
欺瞞方式使彼施用第二級毒品安非他命之指訴不實。何況，Ａ女
之驗尿結果有六種毒品反應；則縱有第三、四級毒品成分，亦無
法排除是Ａ女長期服用安眠藥及彼平日施用毒品習慣所殘留。尤
其，Ｂ女自承彼下藥後有先嚐味道，感覺很苦等語；則平日有服
用安眠藥與毒品習慣之Ａ女，抗藥性與敏感度應較平日無服藥與
毒品習慣之Ｂ女敏感。Ａ女淺嚐兩口即昏睡不醒人事，反倒是喝
了Ａ女未喝完紅酒之Ｂ女卻無事：足見渠等所言，憑信性之已有
瑕疵。原確定判決之認定犯罪事實，有未依積極證據而違反證據
法則及應於審判期日調查證據而未予調查之違法。原確定判決
以Ａ女經合法傳喚、拘提未到庭，認Ａ女所在不明，進而謂：Ａ
女之警詢陳述具有證據能力。然Ａ女僅係單純傳、拘未果，應無
刑事訴訟法第一百五十九條之三第三款之適用。否則，無異剝奪
抗告人之反對詰問權、妨害抗告人訴訟防禦權之行使，亦有礙真
實之發現。又Ａ女於九十八年一月十五日經裁定觀察勒戒，彼有
無入所觀察勒戒、何時出所？第一審曾傳喚Ａ女未到庭，法官亦
指示應查詢彼未到庭原因及彼是否在監在押；惟未見第一審判決
載明該查詢結果。至原審法院於九十八年十二月十日依Ａ女住居
所送達通知後，即認Ａ女經合法傳、拘未到庭，並未詳查該期間
內，Ａ女有無在監在押、是否所在不明，有應於審判期日調查之
證據未調查之違法。Ａ女於九十七年（原判決正本第四頁第九
行誤為「九十八年」）八月十八日、同年九月三日之兩次警詢筆
錄，並未記載受詢問人姓名，亦無受詢問人及記錄人之簽章，應
無證據能力。原確定判決依Ａ女此部分筆錄而為抗告人有罪之判
決，有判決不適用法則及理由不備之違法。綜上，原確定判決關
於甲罪、乙罪部分，發現之新證據已足資證明抗告人應受無罪之
判決。爰依刑事訴訟法第四百二十條第一項第六款之規定，聲請
再審等語。原裁定則以：抗告人之聲請再審意旨(一)所指部分：
原確定判決就Ｂ女關於甲罪部分之陳述真實，以及Ｂ女關於「珍
」及「小廣」之陳述與抗告人無涉等情；已詳述所依憑之理由。
縱Ｂ女提出「珍」之聯絡方式供法院調查，亦未可認為確實具有
足以動搖原確定判決，而對抗告人為更有利判決之「確實性」。
又聲請再審意旨(一)所指遭Ｂ女刪除之影像檔部分：原確定判決
已說明該等遭刪除之檔案乃Ｂ女自拍，並非Ｂ女被迫拍攝，且與
Ｂ女是否曾於九十七年七月間遭強迫賣淫，分屬二事；又抗告人
所稱，伊與Ｂ女為男女朋友一事，不足採為抗告人有利之認定等
理由。是該等檔案證據已喪失嶄新性，不得據為聲請再審之理由
。至其餘聲請再審意旨(一)、、(二)至所指部分，無非對於
原確定判決認事用法之職權行使，爭執、指摘原確定判決有不適
用法則、適用法則不當、判決不載理由及依法應於審判期日調查
之證據未予調查等判決違背法令之情事。而原確定判決有無各該
判決違背法令等情，乃是否得據以提起非常上訴之問題，與再審
程序係就原確定判決認定事實是否錯誤之救濟制度無涉。因認抗
告人聲請再審意旨所指各節，或非屬再審救濟範圍，或不具備聲
請再審之事由，應認為無理由；乃駁回抗告人再審之聲請。經核
原裁定於法尚無違誤。抗告人之抗告意旨並未就原裁定所為論斷
具體指摘有何不當，仍執原聲請再審之意旨，泛稱：有無「珍」
及「小廣」之存在、遭Ｂ女刪除之影像檔，均足以影響Ｂ女陳述
是否真實之判斷，於抗告人得否就甲罪部分改為無罪之判決，具
有嶄新、確實之特性；又原確定判決在未傳喚Ａ女到庭為詰問之
情形下，採用Ａ女未捺指印之警詢筆錄為抗告人有罪之判決，係
屬枉顧人命，是此部分於抗告人得否就乙罪部分改為無罪之判決
，亦具有確實性云云，對原裁定理由內已詳細說明之事項，再事
爭執，難謂有理由，其抗告應予駁回。
據上論結，應依刑事訴訟法第四百十二條，裁定如主文。  
中    華    民    國  一○○  年    九    月  二十九  日
                      最高法院刑事第三庭
                          審判長法官  林  永  茂  
                                法官  蘇  振  堂  
                                法官  林  秀  夫  
                                法官  林  立  華  
                                法官  蔡  國  在  
本件正本證明與原本無異
                                      書  記  官  
中    華    民    國  一○○  年    九    月   三十   日
                                                      v